台灣苗栗地方法院刑事判決　　　　　　　　　　　　　　九十年度易字第六二九號
　　公　訴　人　臺灣苗栗地方法院檢察署檢察官
　　被　　　告　丙○○
　　選任辯護人　魏早炳
　　　　　　　　李克欣
　　　　　　　　魏翠亭
右列被告因妨害公務案件，經檢察官提起公訴（九十年度偵字第九六三號），本院判
決如左：
    主  文
丙○○無罪。
    事  實
一、公訴意旨略以：被告丙○○於民國八十九年十一月十五日上午十一時二十五分，
    在苗栗縣南庄鄉南富村十三鄰大南埔三號前，其母親黃癸○○與其兄丁○○與鄰
    居壬○○因農田灌溉排水產生爭執之現場，因見到場處理雙方爭執之苗栗縣警察
    局頭份分局南埔派出所主管己○○擬將丁○○以妨害公務之現行犯逮捕，竟以雙
    手抱住己○○之強暴手段，阻止依法執行職務之公務員己○○將丁○○帶回派出
    所，旋為前來支援之警員甲○○當場逮捕，認被告所為係犯刑法第一百三十五條
    第一項之妨害公務罪犯嫌云云。
二、按犯罪事實應依證據認定之，無證據不得推定其犯罪事實；又不能證明被告犯罪
    者，應諭知無罪之判決；刑事訴訟法第一百五十四條、第三百零一條第一項分別
    定有明文。又犯罪事實之認定，應憑真實之證據，倘證據是否真實尚欠明確，自
    難以擬制推測之方法，為其判斷之基礎；而認定犯罪事實之證據，係指足以認定
    被告確有犯罪行為之積極證據而言，該項證據自須適合於被告犯罪事實之認定，
    始得採為斷罪資料，最高法院五十三年著有臺上字第六五六號、二十九年上字第
    三一０五號判例。且刑事訴訟上證明之資料，無論其為直接或間接證據，均須達
    於通常一般之人均不致有所懷疑，而得確信其為真實之程度，始得據為有罪之認
    定，若其關於被告是否犯罪之證明未能達此程度，而有合理懷疑之存在，致使無
    從形成有罪之確信，根據「罪證有疑，利於被告」之證據法則，即不得遽為不利
    被告之認定，亦有最高法院七十六年度臺上字第四九八六號判例可稽。其以情況
    證據（即間接證據）斷罪時，尤須基於該證據在直接關係上所可證明之他項情況
    事實，本乎推理作用足以確證被告有罪，方為合法，不得徒憑主觀上之推想，將
    一般經驗上有利被告之其他合理情況逕予排除，此觀諸最高法院三十二年上字第
    六十七號判例意旨亦甚彰明。而認定犯罪事實應依證據，為刑事訴訟法所明定，
    故被告否認犯罪事實之辯解，縱屬不能成立，仍非有積極證據足以證明其犯罪行
    為，不能遽為有罪之認定，最高法院三十年上字第一八三一號判明亦明揭此旨。
三、而本件公訴人認被告涉有剝奪妨害公務之犯行，係以被害人己○○、甲○○、壬○○之指訴及證述、被告丙○○與其兄長丁○○所書立之道歉和解書為其所憑之
    論據。訊據被告丙○○矢口否認上述犯行，辯稱：當時在旁邊拍照存證，並未出
    手抱住己○○云云。經查：
    （一）證人壬○○於八十九年十一月十五日在頭份分局南埔派出所第一次證稱：
          於八十九年十一月十五日十一時三十分，在南庄鄉南富村十三鄰大南埔三
          號前空地，當時我駕駛鐵牛車行駛於鄉○○道正欲前往所有之農地，適有
          黃癸○○將我農田擋水用之木塊丟棄，而被我看到，雙方起爭執，丁○○
          就怒氣沖沖得朝我辱罵「屌你媽」，我反問丁○○為何罵我，丁○○就作
          勢欲打我，適時南埔派出所主管到場處理，就將我和丁○○兩人分開，我
          親眼目睹丁○○向著主管拉扯，口出穢言、三字經「屌你媽」罵主管，並
          將主管制服拉扯壞，並指使主管的手受傷等情（偵卷第十三頁正反面），
          ；惟證人壬○○於案發當日下午五時許在上開派出所第二次證詞改稱：第
          一次僅止於口頭爭吵，第二次有出手欲打我，但是被現場排除糾紛的南埔
          的主管以手擋開，並以手將丁○○的褲帶處扯住，將丁○○拉開，現場有
          丁○○的弟弟丙○○，及其母親黃癸○○雙手還抱南埔主管背部，丙○○
          與南埔主管有互相拉扯的動作，現場比較亂一點等情（偵卷第十四頁正反
          面），由上可知，證人壬○○第二次之證詞已證稱被告丙○○與主管互有
          拉扯動作之情節；而同一證人於同日下午六時許在同一地點，再為第三次
          之證述，則再改稱：（偵查員庚○○問：請你略述當時丙○○是否有傷害
          毀損南埔派出所主管己○○之手及制服職章或妨礙其公務之執行？）當時
          是丁○○毀損主管制服之階級及傷害他的手成傷，而丙○○是從後面抱住
          主管己○○之腰際，妨害處理丁○○之公務，阻礙主管己○○欲帶回黃國
          雄至派出所處理，妨礙公務執行，而主管之傷及制服階級章是由丁○○所
          打及毀損等情（詳見偵卷第十五頁），則將上開三次筆錄加以比較，第一
          次並未出現被告丙○○有何妨害公務之行為，第二次的證述則具體明確指
          述被告丙○○抱住己○○的動作；而最後一次指述與第二次指述不同的是
          第二次指述是證述丁○○之母親抱住己○○，最後一次指述則變成是由被
          告丙○○抱住己○○，其中第一次證述惟案發當時一小時製作，第二次證
          述是案發六小時所製作，最後一次證述是案發七小時後所製作，由上可知
          ，證人壬○○所陳述之證詞前後並不一致；又證人壬○○在本院訊問時證
          述：我灌溉時，黃癸○○（被告之母親）將我的木板拿掉，她說我將農田
          灌溉的水，灌到她家，後來遇到丁○○，丁○○被主管拉開，丁○○過來
          要打我，他被主管拉開，他們發生拉扯，後來主管的臂章及鈕扣都被拉掉
          ，他們拉來拉去，丁○○掙扎，不被主管帶走，他母親就拉主管‧‧‧我
          跟他母親吵架，丁○○跑到我面前要打我，主管要將丁○○帶回派出所，
          丙○○抱住主管，如何抱，太久了，我忘記了等情（九十一年一月四日筆
          錄第六頁），可知證人在本院證述時並未提到被告丙○○如何抱住己○○
          ，有何妨害公務之行！再參酌證人壬○○係當日與被告丙○○之母親起爭
          執者，所為證詞又前後不一，足以認定其證詞之偏頗，實難以作為不利於
          被告之認定。又本院已認定壬○○之指述前後不一，因此被告聲請調查蕭
          阿坤、蕭阿壽、黃江秀英、彭阿信間之親屬關係，欲證明己○○與壬○○
          有表兄弟關係，因此處理本件紛爭，心態不公平，其等證詞有所偏頗，本
          院認無此必要，因此不予傳喚，附此說明。
    （二）而被害人己○○於八十九年十一月十五日在不詳時間所撰寫報告書載明：
          丁○○口出穢言，並出手欲打壬○○，經我用手擋開，並用手拉住丁○○
          之後褲腰帶，欲將其拉離現場，其弟丙○○誤以為本人要對其兄不利，竟
          至後方將我抱住，因而將我的衣服鈕釦、及階級章損壞、左手食指受傷及
          頸部紅腫，有報告一份在卷可查（偵卷第二十頁），其中報告係載明：黃
          國富弄壞己○○衣服鈕扣、階級臂章，與前開證人壬○○第一次證稱：制
          服拉扯及受傷係丁○○造成等情，有所不同；而上開報告所載亦與證人蕭
          阿煥第二次證述不同處，在於壬○○係證述丙○○與南埔派出所主管有「
          互相拉扯動作」等情節；而被害人己○○的報告反與證人壬○○第三次證
          稱：「丙○○從背後抱住己○○之腰際」趨向一致，參酌前述證人壬○○
          之證詞已經前後陳述不一，難以採信，另壬○○又前後共指述三次，其證
          詞之真實性，令人質疑；於同一日又證人壬○○於本院證稱：警員甲○○
          很久才到，他是來支援，他來的時候才將丁○○帶回派出所（九十一年一
          月四日筆錄第六頁）‧‧‧來了之後，現場還在拉扯，甲○○拉丁○○，
          丙○○拉丁○○，黃癸○○拉丁○○，不讓主管帶走（九十一年一月四日
          筆錄第九頁）‧‧‧，反正一下子緊張，看不清楚（九十一年一月四日筆
          錄第十頁）‧‧‧等語，而己○○於本院訊問時卻指稱：被告抱住我，沒
          有抱住丁○○，只有抱住我，沒有拉扯等語（九十一年一月四日筆錄第十
          二頁），可知己○○與壬○○之證詞於本院訊問時是互相矛盾；再參酌證
          人壬○○與被告丙○○之母親、丙○○起衝突在前，而據壬○○於本院審
          理中自承：並未因開車阻擋丁○○兄弟出入有被製作筆錄或移送檢察署偵
          查等情，顯見己○○處理壬○○與丁○○兄弟紛爭有失平之處，足以認定
          己○○之報告係與壬○○之第三次證詞互相串供，應與事實不符，難以作
          為不利於被告之認定。
    （三）又查證人甲○○在偵訊中均未曾出庭作證，偵查卷內亦無甲○○之筆錄，
          公訴人以其證詞作為被告丙○○妨害公務之證人之一，應有誤會。再查，
          證人壬○○於本院證稱：警員甲○○很久才到，他是來支援，他來的時候
          才將丁○○帶回派出所（九十一年一月四日筆錄第六頁）‧‧‧來了之後
          ，現場還在拉扯，甲○○拉丁○○，丙○○拉丁○○，黃癸○○拉丁○○
          ，不讓主管帶走（九十一年一月四日筆錄第九頁）‧‧‧，反正一下子緊
          張，看不清楚（九十一年一月四日筆錄第十頁）‧‧‧等語，而己○○於
          本院訊問時卻指稱：被告抱住我，沒有抱住丁○○，只有抱住我，沒有拉
          扯等語（九十一年一月四日筆錄第十二頁），由上證詞可知丙○○有無抱
          住己○○，壬○○與己○○之證詞均不符。又己○○於本院訊問時指稱：
          我到現場五分鐘後，甲○○過了五分鐘後才到，當時情形混亂，徐于均在
          現場看到此情形，又回去拿手銬。‧‧，被告抱住我有一段時間，是徐于
          鈞到時，要帶走丁○○時才鬆手等情（九十一年一月四日筆錄第十三頁、
          第十五頁），而與甲○○在本院訊問時證稱：我先回到派出所，後來第二
          次再回到現場，那時候丙○○還有抱住所長跟我等情（九十一年一月四日
          筆錄第十六頁），對於丙○○尚有抱住甲○○部分，壬○○、己○○均未
          曾如此證述。而再參酌甲○○於同日在本院訊問證述：我看到所長抓住黃
          國雄的後褲帶，丁○○背對著己○○，看到『丙○○拉拉扯扯的』，黃國
          富拉所長的手臂，黃癸○○在我所長的背後，她一直說：不要這樣子，然
          後扯我所長，我所長的手有受傷，臂章、扣子被扯開了，我看到他們情緒
          太激動，就回警局拿手銬，後來回來時看到也是同樣的情形，有看到黃國
          富拿著照相機在拍照，黃癸○○那時已經放掉了，站在附近，而我所長同
          樣拉著丁○○腰帶等情（九十一年一月四日筆錄第十六頁至第十七頁），
          與己○○指述：丙○○只有抱住我，『沒有拉扯』等情節（九十一年一月
          四日筆錄第十二頁）不同，足證證人甲○○與己○○因有同事情誼，復為
          處理壬○○與丁○○兄弟紛爭者之一，所為證詞復有上述矛盾情形，亦難
          採為不利於被告之認定。
    （四）又觀被告丙○○與丁○○於案發當日在南埔派出所所寫之和解書載明：立
          道歉人願意放棄刑事及民事及任何抗告，並不得有任何異議等語，有和解
          書一份在卷可查（偵卷第二十一頁），其中和解書上見證人辛○○於偵查
          中卻證稱：到派出所時，我看到丙○○被拷著，丁○○在另外一間房內，
          他們兄弟所寫的道歉和解書是乙○○跟他們一起寫的，我沒有看到警察逼
          迫他們寫，另外，丙○○兄弟也有向警察表示道歉說：剛才動作太大，不
          好意思。我到達當時，沒有看到他們兄弟大吼大叫等語（偵卷第四十九頁
          ），而證人乙○○則於本院證稱：開始時甲○○有寫一份好像筆錄的東西
          ，我看過後，認為和解書與筆錄是不相同的，我重新改過後，請丁○○重
          新謄過（審理筆錄第十七頁）‧‧‧和解書之製作是看過甲○○的筆錄後
          ，按照我自己的意思寫的（審理筆錄第十七頁）‧‧‧結論已經出來，才
          放掉，沒有用手銬銬住‧‧‧等情節（審理筆錄第十六頁），因此偵查卷
          內和解書是乙○○按照甲○○所寫的書面紀錄，按照其意思加以製作後，
          再與丙○○兄弟協商，協商有結果後，再將丙○○兄弟之手銬放掉，因此
          丙○○兄弟與己○○之間最後並末真正達成和解，以致繼續興訟，在此情
          況之下，雙方當事人自不受和解約定書之拘束，從而和解約定書並非當然
          可作為犯罪證據。何況和解書之各項約定，係雙方當事人互相妥協之結果
          ，是以和解書上之各項約定，自不應作為認定犯罪之依據。又查，被告黃
          國富之偵訊筆錄係於九十年一月十日下午一時三十分在頭份分局，丁○○
          筆錄係於九十年一月八日晚上十一時零五分在頭份分局製作，而和解書製
          作時間依據證人戊○○證稱：有看過和解書，下午看到的，我四點多才回
          去等語（九十一年三月十五日第八頁筆錄），該和解書應於八十九年十一
          月十五日即案發當日四時許之前所製作完成，顯見被告所辯稱：為自保，
          而強求其道歉和解等情，應可採信，該和解書亦難作為不利於被告之認定
          。
四、至於被告以戊○○當日處理本案後，有填寫工作紀錄簿，而苗栗縣警察局頭份分
    局以九十一年四月十五日苗份警刑字第091000-3663號函回覆本院該員未填寫工
    作紀錄簿，是否涉嫌偽證罪之問題（八十九年十一月份第二十七頁），應由檢察
    官另行偵查，附此說明。
五、綜上所述，本件復查無其他積極證據足認被告有侮辱公務員之犯行，揆諸首揭說
    明，既無積極證據足認被告有前述之犯行，依法應諭知無罪之判決。據上論斷，
    應依刑事訴訟法第三百零一條第一項，判決如主文。
本案經檢察官黃智勇到庭執行職務
中      華      民      國    九十一    年      五      月    三十一    日
                                  台灣苗栗地方法院刑事第二庭
                                      法  官   張 珈 禎
右正本證明與原本無異。
如不服本判決，應於判決送達後十日內向本院提出上訴狀( 應附繕本 )，上訴於
臺灣高等法院台中分院。
                                      書記官   黃 正 中
中      華      民      國    九十一    年      五      月    三十一    日
